臺灣高等法院高雄分院刑事判決　　　　　九十一年度上訴字第一一七七號
　　上　訴　人　台灣高雄地方法院檢察署檢察官
　　被　　　告　乙○○
　　被　　　告　丙○○○
　　共　　　同
　　選任辯護人　吳賢明律師
　　　　　　　　江雍正
　　　　　　　　陳慧錚
右上訴人因被告等違反甲職人員選舉罷免法案件，不服臺灣高雄地方法院九十一年度
訴字第六０三號中華民國九十一年五月廿八日第一審判決（起訴案號：臺灣高雄地方
法院檢察署九十一年度偵選字第一０號），提起上訴，本院判決如左：
      主      文
原判決撤銷。
乙○○、丙○○○共同對於有投票權之人，交付賄賂，而約其為一定之行使，各處有
期徒刑參月，如易科罰金，均以參佰元折算壹日，均褫奪甲權壹年，均緩刑貳年。扣
案之香菸壹條，沒收之。
      事      實
一、乙○○、何連王粧為夫妻關係，共同基於對有投票權之人交付賄賂，約定投票權
    為一定行使之犯意聯絡，明知蘇虎設籍於高雄縣田寮鄉○○村○○路十九號，係
    高雄縣鄉鎮長選舉高雄縣田寮鄉選舉區之有投票權人，於民國九十一年一月高雄
    縣鄉鎮長選舉期間，為使該屆高雄縣選區之田寮鄉鄉長侯選人陳清興當選，竟於
    九十一年一月十日下午四時許，由乙○○搭載丙○○○至該選區內有投票權之蘇
    虎前開住處，約其將選票投予鄉長候選人陳清興，蘇虎乃應允，旋於同月十四日
    下午六時許，乙○○再搭載丙○○○前往蘇虎住處，由丙○○○出面交付供賄選
    用之香菸一條。嗣因遭人具名檢舉，經警聲請搜索票於同年月十八日上午九時許
    ，在蘇虎上述住處循線查獲。復經蘇虎供述前情始查悉（蘇虎所犯投票受賄罪部
    分，另行職權不起訴處分），並扣得由蘇虎所提出之香菸一條。另警方亦於同日
    上午六時五十分許，在高雄縣田寮鄉田寮村一鄰秀峰三號何岳鎮住處，扣得乙○
    ○所有與賄選無關之黃長壽香菸六條、七星香菸三條又九包、黑大衛杜夫二包、
    白長壽四包、白大衛二包、田寮鄉服務手冊一本及候選人陳清興之宣傳單一包。
二、案經高雄縣警察局移送台灣高雄地方法院檢察署檢察官偵查起訴。
      理      由
一、訊之被告乙○○、丙○○○二人均矢口否認有違反甲職人員選舉罷免法之犯行，
    被告乙○○首辯稱：並未交付蘇虎任何香煙，亦未搭載丙○○○去找蘇虎云云；
    被告丙○○○辯稱：雖均由被告乙○○開車搭載伊前往蘇虎家中，然所交付蘇虎
    之黃長壽香菸乃因蘇虎國曆一月一日生日所贈，用以祝壽云云。惟查前開事實，
    業據證人蘇虎於警訊及偵查中供述：被告丙○○○有於九十一年一月十日下午前
    往伊家中約其投票給田寮鄉鄉長候選人陳清興，伊應允後，丙○○○並於同月十
    四日將該香菸送至伊家中等情不諱，且本件均由被告乙○○駕車搭載被告丙○○
    ○前往蘇虎家中一節，業經被告丙○○○供明在卷。此外，復有扣案由蘇虎所提
    出之香菸一條可資佐證。又查蘇虎係民國十五年三月九日出生，有其年籍資料在
    卷可稽。而蘇虎於九十一年一月一日提前過生日，席開四、五桌，並僱請呂柯秀
    娥辦宴席，每桌三千元等情，業經證人蘇虎、呂柯秀娥分別於原審及本院證述明
    確。而被告等贈送香菸一條予蘇虎之日期為九十一年一月十四日，相距約兩週，
    且被告丙○○○交付香菸予蘇虎時僅稱：「菸給你吸」，菸放在桌上，人就走了
    ，此據證人蘇虎供明在卷，並未表示祝賀生日之言詞，顯然被告等贈送香菸一條
    予蘇虎，並非慶祝蘇虎過生日之意思甚明。且被告丙○○○於贈送香菸之前，曾
    至蘇虎家中拉票，請求蘇虎將票投予鄉長候選人陳清興，四天後又送香菸一條予
    蘇虎，則其向蘇虎交付賄賂，而約其投票權為一定行使之犯行，應無疑義。至於
    被告乙○○雖否認有共同賄選蘇虎之情事，被告丙○○○亦附合其說，供稱：伊
    送香菸一條予蘇虎之事，乙○○不知情云云。然查被告乙○○對於有為田寮鄉長
    候選人陳清興助選之事並不否認，此由其住處查扣有陳清興之宣傳單一包觀之自
    明。而乙○○與丙○○○是夫妻關係，先共同向蘇虎拉票，約其投票予陳清興，
    且丙○○○前往蘇虎家中贈送香菸一條，係乙○○駕車載其妻進入，乙○○雖未
    一同進入蘇虎家中，然若謂其不知情，其妻未告知實情，顯然違背經驗法則，自
    非可取。據上以觀，被告二人雖於右揭時、地先對蘇虎約其將選票投予鄉長候選
    人陳清興，再推由被告丙○○○交付香菸一條予蘇虎收受之事實，既經蘇虎供述
    在卷，是被告丙○○○交付之香菸一條予蘇虎，係約其投票予陳清興之對價而收
    受之甚明，故被告二人所交付之香菸一條，已符合甲職人員選舉罷免法第九十條
    之一第一項所規定之賄賂，要非僅係日常生活之饋贈，綜上所述，被告等所辯各
    情，無非卸責之詞，不足採信，本件事證已臻明確，被告等之犯行，均堪認定。
二、核被告二人向有投票權之人交付賄賂，而約其投票權為一定行使之犯行，係犯甲
    職人員選舉罷免法第九十條之一第一項之交付賄賂罪。被告二人間，就前開犯行
    ，有犯意連絡及行為分擔，均為共同正犯。原審未予詳查，遽為被告二人無罪之
    諭知，當有未當。甲訴人上訴意旨，執此指摘原判決不當，為有理由，自應由本
    院將原判決撤銷改判。審酌被告二人於選舉期間，向有投票權之人交付賄賂，而
    約其投票權為一定行使，所為敗壞選舉風氣，助長惡質選舉文化，影響民主選舉
    之甲正性，惟被告二人，前均無犯罪前科，且其行賄之對象僅一人，犯罪情節及
    所生之危害尚屬輕微等一切情狀，各量處有期徒刑三月，並諭知如易科罰金，均
    以三百元折算一日。另依甲職人員選舉罷免法第九十八條第三項、刑法第三十七
    條第二項規定分別宣告褫奪甲權各一年。至於扣案交付蘇虎之長壽香菸一條，依
    同法第九十條之一第三項宣告沒收。另扣案之黃長壽香菸六條、七星香菸三條又
    九包、黑大衛杜夫二包、白長壽四包、白大衛二包、田寮鄉服務手冊一本及候選
    人陳清興之宣傳單一包，尚無證據足證與賄選有關，自不予宣告沒收，併此敘明
    。
三、查被告等前均未曾受有期徒刑以上刑之宣告，有臺灣高等法院被告全國前案紀錄
    表在卷可稽，茲因一時失慮，觸犯刑章，且行賄之對象僅一人，犯罪情節尚輕，
    經此偵審程序及科刑教訓，當知所警惕，應無再犯之虞，本院因認被告等所受刑
    之宣告，以暫不執行為適當，併宣告緩刑二年，以啟自新。
據上論斷，應依刑事訴訟法第三百六十九條第一項前段、第三百六十四條、第二百九
十九條第一項前段、甲職人員選舉罷免法第九十條之一第一項、第三項、第九十八條
第三項、刑法第十一條前段、第二十八條、第四十一條第一項、第三十七條第二項、
第七十四條第一款、罰金罰鍰提高標準條例第二條，判決如主文。
本案經檢察官彭南雄到庭執行職務。
中    華    民    國        九十一      年      十      月      三      日
                              臺灣高等法院高雄分院刑事第三庭
                                  審判長法官  周賢銳
                                        法官  陳中和
                        法官  謝宏宗
右正本證明與原本無異。
如不服本判決應於收受本判決後十日內向本院提出上訴書狀，其未述上訴理由者，
並得於提起上訴後十日內向本院補提理由書狀（均須按他造當事人之人數附繕本)「
切勿逕送上級法院」。
                                      書記官  王秀娟
中    華    民    國        九十一      年      十      月      七      日
附錄：本判決論罪科刑法條：
甲職人員選舉罷免法九十條之一第一項：
對於有投票權之人，行求期約或交付賄賂或其他不正利益，而約其不行使投票權或為
一定之行使者，處五年以下有期徒刑，得併科新台幣四十萬元以上四百萬元以下罰金
。
                                                                    ＡＨ
